【裁判字號】    90,上訴,1249
【裁判日期】    900928
【裁判案由】    違反槍砲彈藥刀械管制條例
【裁判全文】
臺灣高等法院臺中分院刑事判決                    九十年度上訴字第一二四九號
    上  訴  人
    即  被  告  乙○○
右上訴人即被告因違反槍砲彈藥刀械管制條例案件，不服臺灣臺中地方法院九十年度
訴字第九六四號，中華民國九十年六月六日第一審判決（起訴案號：臺灣臺中地方法
院檢察署九十年度偵字第二七八三號），提起上訴，本院判決如左：
      主  文
原判決撤銷。
乙○○未經許可，持有可發射子彈具有殺傷力之槍枝，累犯，處有期徒刑壹年拾月，
併科罰金新臺幣拾伍萬元，罰金如易服勞役，以新臺幣玖佰元即銀元佰元折算壹日
。扣案仿ＢＥＲＥＴＴＡ廠半自動手槍製造之金屬玩具改造手槍壹支（含彈匣貳個，
槍枝管制編號0000000000號）沒收。
      事  實
一、乙○○前曾犯公共危險罪，於民國八十六年二月十九日，經臺灣臺中地方法院判
    處有期徒刑四月，於同年五月九日確定，並於八十八年九月九日執行完畢，竟猶
    不知悔改，復自不詳時間起，未經許可，持有具殺傷力之改造手槍一支（含彈匣
    二個；槍枝管制編號0000000000號，係由仿ＢＥＲＥＴＴＡ廠半自動
    手槍製造之金屬玩具手槍更換已貫通之土造金屬槍管改造而成）及改造子彈十二
    顆（直徑約五ｍｍ，均係由玩具子彈改造而成；同時另持有不具殺傷力之改造子
    彈六顆）。迄九十年二月五日凌晨三時許，其因另案違反毒品危害防制條例，經
    臺灣臺中地方法院檢察署通緝，而為警在臺中縣后里鄉○○路三０之十一號逮捕
    ，並搜獲其正持有上開改造手槍及改造子彈等物。
二、案經臺中縣警察局和平分局報請臺灣臺中地方法院檢察署檢察官偵查起訴。
      理  由
一、訊據上訴人即被告乙○○固坦承於前開時地，為警查獲其正持有上開改造手槍及
    改造子彈等物之事實，然辯稱：該等槍、彈係丁○○所有，被查獲時是因綽號「
    寬仁」之甲○○打電話進來，要伊將房間床上皮包整理收拾好，伊發覺上開皮包
    很重，打開後發現是槍彈等物，想拿去屋外巷口丟掉，不料還未出門，警方即已
    進入屋內查獲，該槍枝確非伊所有，且未曾動過云云。惟查被告於警訊時係供稱
    ：綽號「寬仁」之人打電話叫其將床上的東西收拾好，其發現小皮包內裝有槍枝
    及子彈後，就想把它拿出去丟掉，該槍、彈應該是「寬仁」之男子所有，因為是
    他打電話進來的，其不知道綽號「寬仁」之男子姓名年籍資料云云（見偵卷第十
    一、二頁）。於偵查中供稱：「九十年二月四日晚上十點多，張淑芬叫我載他去
    查獲地點找他哥哥甲○○，到那裡之後，張淑芬和他的朋友先行出去，張淑芬說
    我可以在那裡借住一晚，我即去洗澡，後來有人打電話進來，聽口音好像是人家
    叫他寬仁兄之人說要我把房間床上包包（即後來被查獲之裝槍彈之包包）及另外
    一包包裝有金子之包包整理收好，我在整理之間發覺包包東西很重，打開來看裡
    面是槍彈，想拿出去丟掉，丟到外面巷口垃圾桶，結果警察在外埋伏，在我還沒
    出門前即衝進房子裡，：：：我去那裡時，人家叫他寬仁兄，因此我也稱他為寬
    仁兄，我是第一次見到他，：：：張淑芬等人出去後約有半小時，寬仁打電話進
    來，我是與張淑芬一起去到那裡約五分鐘之後，即去洗澡，在我洗澡前張淑芬即
    已出去了」云云（見偵卷第二十五、六頁）。嗣於原審調查中則改稱槍彈係「國
    良」（即丁○○）的，當時係「國隆」叫其整理的云云（見原審卷第三十一、三
    十八頁）；迨至本院調查中則又稱：「槍、彈是甲○○、丁○○他們的，被查獲
  時是甲○○打電話進來，要我將房間床上皮包整理收拾好，我發覺皮包很重，打
    開後發現是槍彈，想拿去屋外巷口丟掉，：：：寬仁是甲○○的綽號」云云（見
    本院卷第三十頁），其先後就槍彈之歸屬，及囑其整理之人為何人，所供歧異矛
    盾，已難遽採。而經原審及本院分別傳訊證人甲○○則結稱：「當天我不在家，
    我不知道槍枝何人的，被告如何被查到的也不知道」（見原審卷第三十二頁），
    「被告與我只是認識的朋友，：：：被告被查獲當天，打電話給被告是要他將玉
    珮、金子收好，因為那些東西是我大姐的，那時被告剛好在那裡，我剛好要去臺
    中，：：：我綽號不叫寬仁，：：：當天丁○○在我要出門前約二十分鐘左右才
    去，那時他要去找阿龍，他帶了一只公事包，那天聽阿龍及張淑芬說那槍彈是丁○○的」等語（見本院九十年八月二十八日筆錄），其所證情節又與被告供稱打
    電話情形並非完全一致，且甲○○於本院所稱扣案槍彈之持有人，乃傳聞自阿龍
    及張淑芬，更難作為有利被告之認定。況依被告於偵查中供稱其到達前開被查獲
    處後約半個小時，即接獲「寬仁」之電話，囑其將床上東西整理好，苟被告確係
    依該電話內容整理物品時，發現扣案之槍彈，而欲將之丟棄，理應於當晚十時三
    十分至十一時間即可完成丟棄行動，然被告卻是於翌晨三時許，始為警查獲持有
    槍彈行為，其所辯亦與事理有違；再者前開查獲地點並非被告住處，其內究藏有
    何種違禁物，與被告本無重大利害關係，苟其不願沾惹是非，儘可逕行離去，何
    勞將非屬其所有之物丟棄；且依其所辯，該槍彈持有人與之並非熟識至交，苟事
    後該持有人追問槍彈下落，其又將以何詞應對﹖至被告所提之丁○○經按址傳拘
    均未能到庭訊明，自難遽以被告所辯為其有利之認定。再扣案之改造手槍一支，
    係由仿ＢＥＲＥＴＴＡ廠半自動手槍製造之金屬玩具手槍更換已貫通之土造金屬
    槍管改造而成，機械性能良好，可供擊發子彈使用，具有殺傷力，而扣案之改造
    子彈原有十八顆，均係由玩具子彈改造而成，具直徑約五ＭＭ之金屬彈頭或鋼珠
    ，經實際試射結果，有十二顆可擊發，均具殺傷力，另六顆則或可擊發而未將彈
    頭推出，或發射動能甚微，或無法擊發，而不具殺傷力等情，復經內政部警政署
    刑事警察局鑑驗無訛，有該局九十年二月十四日刑鑑字第一五三一六號鑑驗通知
    書（見偵卷第二十三頁）及九十年七月二十五日（九十）刑鑑字第一四０一一二
    號函（見本院卷第二十二頁）附卷可稽。本件事證明確，被告所辯顯係卸責之詞
    ，應無可採，其持有槍彈之犯行堪予認定。至被告雖又辯稱本件警察並未持搜索
    票即搜扣前開槍彈，程序有違規定云云；然查本件係因被告前有違反毒品危害防
    制條例案件，經臺灣臺中地方法院檢察署通緝，而由臺中縣警察局和平分局循線
    逮捕，進而搜索被告所在處所，始查獲被告持有前開槍彈等事實，有警訊筆錄及
    查捕逃犯作業集中作業查詢報表一紙在卷可按，依修正前刑事訴訟法第一百三十
    一條之規定，雖無搜索票亦得逕行搜索住宅或其他處所，故本件搜索過程並無違
    法情形，併此明。
二、核被告未經許可持有具殺傷力之改造手槍犯行，係犯槍砲彈藥刀械管制條例第十
    一條第四項之未經許可，持有槍枝罪，其未經許可持有具殺傷力之改造子彈犯行
    ，係犯槍砲彈藥刀械管制條例第十二條第四項之罪未經許可持有子彈罪；其以一
    行為同時觸犯上開二罪名，為想像競合犯，應從一重之前開未經許可，持有槍枝
    罪處斷。又被告前曾犯公共危險罪，於八十六年二月十九日，經臺灣臺中地方法
    院判處有期徒刑四月，於同年五月九日確定，並於八十八年九月九日執行完畢，
    此有臺灣高等法院被告全國前案紀錄表在卷可稽，五年以內再犯本件有期徒刑以
    上之罪，為累犯，應依刑法第四十七條規定加重其刑。原審法院認被告罪證明確
    ，而予論科，固屬有據；然本件扣案之改造子彈，經本院再將原未鑑定之十二顆
    ，送請內政部警政署刑事警察局鑑驗結果，其中十顆可擊發，具有殺傷力，另二
    顆雖可擊發，但發射動能甚微，不具殺傷力，已如前述，故被告所持有之改造子
    彈，其中具殺傷力者共為十二顆，原判決認定被告持有具殺傷力之改造子彈為十
    四顆，尚有違誤。被告上訴意旨否認犯行，仍執陳詞指摘原判決不當，雖無理由
    ，惟原判決既有前揭可議，自應由本院將原判決撤銷改判。爰審酌被告之犯行對
    社會治安有重大危害，及其犯罪之動機、目的、手段，犯罪後之態度等一切情狀
    ，量處如主文第二項所示之刑，並諭知罰金易服勞役之折算標準。又被告所持有
    之前開槍彈均屬由玩具手槍、子彈改造而成，其殺傷力通常不若制式槍彈之強大
    ，且迄查無被告持該槍彈另涉其他不法情事，核其犯罪情節，尚無施以強制工作
    矯治之必要，爰參酌司法院大法官會議釋字第四七一號解釋，不依槍砲彈藥刀械
    管制條例第十九條第一項之規定，宣告於刑之執行完畢或赦免後，令入勞動場所
    強制工作，併予明。至扣案之仿ＢＥＲＥＴＴＡ廠半自動手槍製造之金屬玩具
    手槍一支（含彈匣二個，槍枝管制編號0000000000號）係屬違禁物，
    應依刑法第三十八條第一項第一款之規定，予以宣告沒收。另扣案之改造子彈十
    八顆，其中雖有十二顆具有殺傷力，然均經試射而不復具子彈形式，依現狀已非
    違禁物，故不予沒收之宣告。
據上論斷，應依刑事訴訟法第三百六十九條第一項前段、第三百六十四條、第二百九
十九條第一項前段，槍砲彈藥刀械管制條例第十一條第四項、第十二條第四項，刑法
第十一條前段、第四十二條第二項、第五十五條、第四十七條、第三十八條第一項第
一款，罰金罰鍰提高標準條例第二條，現行法規所定貨幣單位折算新臺幣條例第二條
，判決如主文。
本案經檢察官丙○○到庭執行職務。
中      華      民      國      九十      年      九      月  二十八    日
                                臺灣高等法院臺中分院刑事第六庭
                                      審判長法  官  李  文  雄
                                            法  官  陳  嘉  雄
        法  官  邱  顯  祥
右正本證明與原本無異。
如不服本判決應於收受送達後十日內向本院提出上訴書狀，其未敘述上訴之理由者並
得於提起上訴後十日內向本院補提理由書（均須按他造當事人之人數附繕本）。
                                            書記官  陳  桂  芬
中       華       民       國   九  十    年     九      月   二十八    日
                                                                        Ｋ


司法院資訊處製作；財團法人民間司法改革基金會備份。
